【裁判字號】    98,上訴,833
【裁判日期】    980730
【裁判案由】    違反藥事法等
【裁判全文】
臺灣高等法院高雄分院刑事判決         98年度上訴字第833號
上  訴  人
即  被  告  甲○○
                    （另案於臺灣屏東監獄執行中）
上列上訴人因違反藥事法等案件，不服臺灣屏東地方法院98年度
訴字第58號中華民國98年4 月29日第一審判決（起訴案號：臺灣
屏東地方法院檢察署97年度偵字第8026號），提起上訴，本院判
決如下：
     主  文
上訴駁回。
     事  實
一、甲○○前因竊盜案件，經臺灣苗栗地方法院以91年度苗簡字
    第411 號判處有期徒刑6 月，緩刑3 年確定；復於緩刑期間
    內因竊盜案件，經臺灣高等法院臺中分院以93年度上易字第
    273 號判決處有期徒刑2 年確定，與上開緩刑經撤銷後之有
    期徒刑經接續執行，於民國94年12月16日縮刑期滿執行完畢
    。詎仍不知悔改，明知甲基安非他命業經行政院公告列為毒
    品危害防制條例第2 條第2 項第2 款之第二級毒品，亦係經
    中央衛生主管機關依藥事法公告禁止使用之禁藥，不得轉讓
    ，(一)竟基於轉讓禁藥甲基安非他命之犯意，於96年11月初某
    日，在其友人乙○○於苗栗縣銅鑼鄉中平村16鄰七十份56號
    住處，將約0.1 公克之甲基安非他命置於玻璃瓶燒烤後，無
    償提供予乙○○施用1 次。(二)另基於轉讓禁藥甲基安非他命
    之犯意，於數日後，在前揭地點，將約0.1 公克之甲基安非
    他命，以前揭方式無償提供乙○○施用毒品1 次。嗣於96年
    11月12日上午10時30分許，乙○○因另涉竊盜案件在上址為
    警查獲，循線查悉上情。
二、案經苗栗縣政府警察局苗栗分局報告臺灣苗栗地方法院檢察
    署呈請臺灣高等法院檢察署檢察長令轉臺灣屏東地方法院檢
    察署檢察官偵查起訴。
     理  由
一、證據能力部分：
    按被告以外之人於審判外之言詞或書面陳述，除法律有規定
    者外，不得作為證據；惟被告以外之人於偵查中向檢察官所
    為之陳述，除顯有不可信之情況者外，得為證據，刑事訴訟
    法第159 條第1 項、第159 條之1 第2 項分別定有明文。查
    證人乙○○於偵查中向檢察官所為之陳述，業經依法具結，
    並無證據可證明其供述有顯不可信之情況，其復於原審法院
    審理中出庭接受被告行使反對詰問權，揆諸前揭規定，自得
    為證據。
二、認定犯罪事實之證據及理由：
  (一)訊據上訴人即被告甲○○固坦認有將甲基安非他命交予證人
    乙○○吸食之行為，惟矢口否認有何轉讓甲基安非他命之情
    事，辯稱：伊係與乙○○各出資新臺幣（下同）1,500 元，
    合資向綽號「紹哥」之人購買1 公克之安非他命（指甲基安
    非他命，下同），但購入後並未秤重平分，而係由伊保管，
    待乙○○欲吸食時，伊再交予乙○○云云。
  (二)經查：上開犯罪事實，業據被告於警詢時陳稱：伊有提供安
    非他命給乙○○吸食，未向乙○○收取代價，因為伊沒安非
    他命時乙○○會提供伊吸食，反之亦然，伊每次約提供0.1
    公克之安非他命予乙○○等語（見苗檢97年度偵字第5289號
    第7 頁），復於檢察官偵查時坦承：「（問：乙○○說是在
    去年11月12日被查獲前，在11月初先後有2 次在他家由你提
    供安非他命給他吸食？）是，因為當時我也在吸，就順便給
    他了。（問：你還記得2 次相距有多久？）隔幾天。（問：
    你2 次提供給他的安非他命份量有多少？）我是先用玻璃瓶
    燒好，然後我吸了之後就拿給他吸。」等語（見屏檢97年度
    偵字第8026號卷第11至12頁），核與證人乙○○於偵訊時結
    證稱：被告曾提供安非他命給伊吸食，時間是在去年（指96
    年）11月間，正確日期伊忘了，但因伊是在去年11月12日被
    查獲，所以應該是在11月初，被告提供安非他命之次數為2
    次，相隔約幾天，2 次都是在伊家中，因為伊與被告是朋友
    ，被告在吸食，所以就拿給伊吸食等語（見苗檢97年度偵字
    第5289號第56至57頁、屏檢97年度偵字第8026號卷第5 至6
    頁）互核相符，參以被告與證人乙○○乃朋友關係一事，業
    據渠等均於偵訊時供稱屬實，則證人乙○○當無設詞誣陷之
    可能，其所言應屬非虛。此外，證人乙○○因於96年11月1
    日、96年11月9 日在其前揭住處施用第二級毒品，前經臺灣
    苗栗地方法院以97年度苗簡字第28號、97年度易字第1005號
    判決分別判處有期徒刑3 月、5 月一事，有上開判決之裁判
    書查詢結果及乙○○之臺灣高等法院被告前案紀錄表各1 份
    在卷可佐（見原審法院卷第25至30頁），足見證人乙○○習
    於施用第二級毒品甲基安非他命，對於第二級毒品甲基安非
    他命之功能、藥效甚為熟悉，不致於有所誤認，是其上開證
    稱向被告所取得之物係屬甲基安非他命，自屬可信，足認被
    告前後所轉讓於證人乙○○之物品確屬第二級毒品甲基安非
    他命無疑。況被告前於警詢時陳稱：伊所吸食的安非他命都
    是向綽號「阿賢」的男子買的，每次購買1,000 元等語（見
    苗檢97年度偵字第5289號第7 頁），是被告之毒品來源為何
    ，其前後陳述已有扞格，自難憑信；至證人乙○○雖於原審
    法院審理中改稱：伊於偵訊時有說（毒品）是伊與被告是朋
    友互請，一起出錢云云，惟「朋友互請」係指基於友誼而相
    互贈與，「一起出錢」係指共同出資合購後朋分，二者截然
    不同，本無同時存在之可能，是其所言顯有矛盾，所謂「一
    起出錢」無非事後迴護之詞，委不足採。從而，被告於審判
    中翻異前供，顯係飾卸之詞，殊無可採，本案事證明確，被
    告犯行均堪認定，應依法論科。被告於本院審理中請求傳訊
    證人乙○○、鄧永發，擬證明其未提供毒品予乙○○施用一
    節，經核與被告自己於警詢及偵查中之自白不符，且被告罪
    證已很明確，詳如上述，本院認無傳訊之必要，附此說明。
三、論罪科刑部分：
    按甲基安非他命固屬毒品危害防制條例第2 條第2 項第2 款
    規定之第二級毒品，惟安非他命類業經行政院衛生署於69年
    12月8 日以衛署藥字第301124號公告自69年12月8 日起禁止
    輸入、製造，自70年6 月1 日起禁止販賣，並於75年7 月11
    日以衛署藥字第597627號公告一概禁止使用，此有該等函文
    可查，亦屬藥事法所規範之禁藥；是轉讓甲基安非他命之行
    為，於毒品危害防制條例第8 條第2 項及藥事法第83條第1
    項同有處罰之規定。又毒品危害防制條例第8 條第6 項規定
    ，轉讓毒品達一定數量者，加重其刑至2 分之1 ，其標準由
    行政院定之，而依行政院於93年1 月7 日發布之「轉讓持有
    毒品加重其刑之數量標準」第2 條規定，轉讓第二級毒品達
    淨重（指除去包裝後之毒品重量）10公克以上者，加重其刑
    至2 分之1 。再毒品危害防制條例第8 條第2 項於92年7 月
    9 日修正公布，於93年1 月9 日施行（按毒品危害防制條例
    雖又於民國98年5 月20日修正，但關於轉讓第二級毒品部分
    並未修正），該條項之轉讓第二級毒品罪之法定最重本刑為
    有期徒刑5 年，而藥事法第83條第1 項之轉讓禁藥罪，係於
    93年4 月21日修正公布，於同年月23日施行，其法定最重本
    刑為有期徒刑7 年，2 者相較，於被告無法定加重其刑事由
    之情況，以藥事法為後法且為重罪，依法條競合關係，應適
    用較重之後法論以藥事法第83條第1 項之轉讓禁藥罪。本件
    被告自承每次交予乙○○之甲基安非他命約為0.1 公克，而
    依證人乙○○所述，被告轉讓甲基安非他命之數量亦僅供其
    單次施用所需，共計2 次，難認已達加重刑罰之標準，是核
    被告2 次無償提供甲基安非他命予乙○○之行為，均係犯藥
    事法第83條第1 項之轉讓禁藥罪；公訴人認被告係犯毒品危
    害防制條例第8 條第2 項之轉讓第二級毒品罪，容有誤會，
    因其起訴之基本事實相同，爰依法變更起訴法條。被告持有
    甲基安非他命之低度行為，為轉讓之高度行為所吸收，不另
    論罪。其先後2 次轉讓禁藥之行為，犯意各別，應予分論併
    罰。被告有如犯罪事實項下所載之前科紀錄，有臺灣高等法
    院被告前案紀錄表1 份附卷可稽，其於徒刑執行完畢後5 年
    內，故意再犯本案有期徒刑以上之2 罪，為累犯，均應依刑
    法第47條第1 項規定，加重其刑。
四、原審因而變更檢察官所引應適用之法條，依藥事法第83條第
    1 項，刑法第11條前段、第47條第1 項、第51條第5 款之規
    定，並審酌被告曾因施用毒品案件，經觀察、勒戒及判刑確
    定，有臺灣高等法院被告前案紀錄表1 份附卷可稽，猶不知
    悔悟，未為戒絕，更無償提供他人施用，戕害他人身心健康
    ，惟係同好間互請施用，次數及數量均微，所生危害非鉅，
    犯後則飾詞狡賴，未見悔意，態度不佳，兼衡其生活狀況、
    智識程度等一切情狀，分別量處轉讓禁藥罪2 罪，每罪各有
    期徒刑8 月，並定其應執行刑有期徒刑1 年2 月。併敘明被
    告轉讓予乙○○之甲基安非他命固為違禁物，惟並未扣案，
    衡情均已供乙○○施用完畢而滅失，即無從為沒收之諭知。
    認事用法，核無不合，量刑亦屬妥適。被告上訴意旨，仍執
    前詞，否認犯罪，指摘原判決不當，為無理由，應予駁回。
據上論結，應依刑事訴訟法第368條，判決如主文。
本案經檢察官孫小玲到庭執行職務。
中    華    民    國    98    年    7     月    30    日
                  刑事第五庭    審判長法  官  曾永宗
                                      法  官  王伯文
                                      法  官  任森銓
以上正本證明與原本無異。
如不服本判決應於收受本判決後10日內向本院提出上訴書狀，其
未敘述上訴理由者，並得於提起上訴後10日內向本院補提理由書
狀（應附繕本）「切勿逕送上級法院」。
中    華    民    國    98    年    7     月    30    日
                                      書記官  廖素珍
附錄本判決論罪科刑法條：
藥事法第83條第1項
明知為偽藥或禁藥，而販賣、供應、調劑、運送、寄藏、牙保、
轉讓或意圖販賣而陳列者，處7 年以下有期徒刑，得併科新臺幣
5 百萬元以下罰金。


司法院資訊處製作；財團法人民間司法改革基金會備份。
